---
title: "Plano Analítico para Prevalência de complicações em idosos após revisão de artroplastia total de quadril em hospital de referência no RJ (2016 -- 2019)"
subtitle: 'DOCUMENTO: SAP-2022-006-LP-v01'
author: '**De:** Felipe Figueiredo **Para:** Lourenço Peixoto'
date: "2022-01-24"
output:
  html_document:
    fig_caption: yes
    fig_height: 6
    fig_width: 6
    keep_md: yes
    number_sections: yes
    toc: yes
  pdf_document:
    number_sections: yes
    toc: yes
  word_document:
    fig_caption: yes
    fig_height: 6
    fig_width: 6
    reference_docx: misc/style_SAP_pt.docx
    toc: yes
toc-title: "Sumário"
---

```{r setup, include=FALSE}
knitr::opts_chunk$set(echo = FALSE)
knitr::opts_knit$set(root.dir = normalizePath(".."))
options(scipen = 999)
library(pander)
library(knitr)
panderOptions('table.style', 'rmarkdown')
panderOptions('table.split.table', 160)
```

---

\newpage

**Plano Analítico para Prevalência de complicações em idosos após revisão de artroplastia total de quadril em hospital de referência no RJ (2016 -- 2019)**

**Histórico do documento**

```{r history}
Version <- c("01")
Changes <- c("Versão inicial")
history <- cbind(Version, Changes)
colnames(history) <- c("Versão", "Alterações")
# pander(history, split.cells = 70)
kable(history)
```

---

# Lista de abreviaturas

- d: tamanho de efeito D de Cohen
- CV: coeficiente de variação
- DP: desvio padrão
- HR: razão de risco (*hazards ratio*)
- IC: intervalo de confiança
- IIQ: intervalo interquartílico
- IMC: índice de massa corpórea
- IRR: razão de taxas de incidência (*incidence rates ratio*)
- OR: razão de chances (*odds ratio*)
- RR: razão de riscos (*risks ratio*)

# Contexto

## Objetivos

Estimar o risco de complicações pós revisão de ATQ em idosos a partir de 70 anos no período entre 2016 e 2019, quando comparados a pacientes mais novos.

## Hipóteses

O risco ajustado de prevalência de complicações em idosos a partir de 70 anos é significantemente diferente do risco de pacientes abaixo de 70 anos.

## Desenho do estudo

Caso-controle, com exposição definida como tendo 70 anos ou mais.
O desfecho será definido na seção 4.1.

# Dados

```{r cleaning, include=FALSE}
source("scripts/input.R", encoding = 'UTF-8')
```

## Dados brutos

A base de dados original possuía
`r Nvar_orig`
variáveis coletadas de
`r Nobs_orig`
observações.

A idade foi calculada entre a data de nascimento e a data de cirurgia, em anos completos, com precisão de calendário.
O grupo de expostos foi definido por uma variável indicadora que é positiva quando o participante incluído tem 70 anos ou mais no dia da cirurgia.

## Tabela de dados analíticos

Todas as variáveis da tabela de dados analíticos foram identificadas de acordo com as descrições das variáveis, e os valores foram identificados de acordo com o dicionário de dados providenciado.
Estas identificações possibilitarão a criação de tabelas de resultados com qualidade de produção final.

Depois dos procedimentos de limpeza e seleção
`r Nvar_final`
variáveis foram incluídas na análise com
`r Nobs_final`
observações.
A Tabela 1 mostra a estrutura dos dados analíticos.

```{r analytical data}
analytical_mockup %>%
  pander(caption = "**Tabela 1** Estrutura da tabela de dados analíticos após seleção e limpeza das variáveis.")
```

# Variáveis do estudo

## Desfechos primário e secundários

**Especificação das medidas de desfecho** (Zarin, 2011):

1. (Domínio) Complicações
2. (Mensuração específica) prevalência de qualquer complicação
3. (Métrica específica) chance de complicação, estratificada por fatores de risco
4. (Método de agregação) razão de chances

**Desfecho primário**

Chance de complicação após revisão de ATQ em idosos.

## Covariáveis

Planejamos usar as seguintes variáveis para ajuste da razão de chances entre os grupos exposto e não exposto:

- Sexo
- HAS
- ASA
- DM
- Tabagismo

# Métodos estatísticos

## Análises estatísticas

### Análise descritiva

O perfil epidemiológico dos participantes do estudo será descrito na baseline.
As características demográficas
(sexo, idade e IMC)
e clínicas
<!-- ( [vars] ) -->
serão descritas como
média (DP)
<!-- mediana (IIQ) -->
ou frequência e proporção (%), conforme apropriado.
As distribuições das características dos participantes serão resumidas em tabelas e visualizadas em gráficos exploratórios

### Análise inferencial

Todas as análises inferenciais serão realizadas com base nos modelos estatísticos (descritos na próxima seção).

### Modelagem estatística

A razão de chances de complicações entre os grupos exposto e não exposto serão estimadas através com um modelo de regressão logística.
A fim de avaliar o impacto das covariáveis na estimativa da OR, dois modelos serão utilizados: uma estimativa bruta (apenas entre o desfecho e a exposição) e outra estimativa ajustada que controla pelos outros fatores.

<!-- O procedimento de modelagem será descrito no apêndice do relatório. -->

### Dados faltantes

Não serão realizadas imputações de dados faltantes.
Todas as avaliações serão realizadas como análises de casos completos.

## Significância e Intervalos de Confiança

Todas as análises serão realizadas ao nível de significância de 5%.
Todos os testes de hipóteses e intervalos de confiança calculados serão
bicaudais.
<!-- unicaudais à esquerda. -->
<!-- unicaudais à direita. -->

## Tamanho da amostra e Poder

```{r}
n <- analytical %>%
  count(group) %>%
  pull(n)
n1 <- n[1]
n2 <- n[2]
total <- sum(n)
d <- pwr::pwr.t2n.test(n1 = n1, n2 = n2, power = .8, sig.level = .05)$d %>%
  format.float()
d <- pwr::pwr.t.test(n = total/2, power = .8, sig.level = .05)$d %>%
  format.float()
```

<!-- Os grupos de estudo eram balanceados e o tamanho total da amostra foi `r total` incluindo todos os grupos. -->

<!-- Os grupos do estudo não eram balanceados com -->
<!-- `r n1` participantes no grupo1 -->
<!-- e -->
<!-- `r n2` participantes no grupo2 -->
<!-- e um total amostral de `r total`. -->
<!-- Esta análise de poder ajusta para os diferentes tamanhos dos grupos. -->

<!-- Com estes tamanhos amostrais um teste t pode detectar um tamanho de efeito tão grande quanto -->
<!-- **d = `r d`** -->
<!-- com poder estatístico de 80% e um nível de significância de 5% (Cohen, 1988). -->

N/A

## Softwares utilizados

Esta análise será realizada utilizando-se o software `R` versão 4.1.2.

# Observações e limitações

N/A

# Referências

- **SAR-2022-006-LP-v01** -- Prevalência de complicações em idosos após revisão de artroplastia total de quadril em hospital de referência no RJ (2016 -- 2019)
<!-- - Cohen, J. (1988). Statistical power analysis for the behavioral sciences (2nd Ed.). New York: Routledge. -->
- Zarin DA, et al. The ClinicalTrials.gov results database -- update and key issues. N Engl J Med 2011;364:852-60 (<https://doi.org/10.1056/NEJMsa1012065>).
- Gamble C, et al. Guidelines for the Content of Statistical Analysis Plans in Clinical Trials. JAMA. 2017;318(23):2337–2343 (<https://doi.org/10.1001/jama.2017.18556>).

# Apêndice

Este documento foi elaborado seguindo recomendações de estrutura para Planos de Análise Estatística (Gamble, 2017) para maior transparência e clareza.

## Disponibilidade

Tanto este plano analítico como o relatório correspondente (**SAR-2022-006-LP-v01**) podem ser obtidos no seguinte endereço:

<https://philsf-biostat.github.io/SAR-2022-006-LP/>

<!-- O cliente solicitou que esta análise seja mantida confidencial. -->
<!-- Tanto este plano analítico como o relatório correspondente (**SAR-2022-006-LP-v01**) portanto não foram publicados online e apenas o título e o ano da análise foram incluídas no portfólio do consultor. -->
<!-- O portfólio pode ser visto em: -->

<!-- <https://philsf-biostat.github.io/> -->
